【裁判字號】    91,易,3313
【裁判日期】    920626
【裁判案由】    竊佔
【裁判全文】
臺灣高雄地方法院刑事判決                        九十一年度易字第三三一三號
    公  訴  人  臺灣高雄地方法院檢察署檢察官
    被      告  甲○○
                乙○○
    右一人選任  單文程律師
    辯  護  人
右列被告因竊佔案件，經檢察官提起公訴（九十一年度偵字第一九一二五號），本院
判決如左：
    主   文
甲○○公訴不受理。
乙○○免訴。
    理  由
一、公訴意旨略以：被告甲○○、乙○○二人共同基於為自己不法之利益，自民國八
    十九年十二月十五日起，擅為佔據丙○○所有座落高雄縣旗山鎮○○段六九六之
    二號之土地，以供道路通行之用，嗣為丙○○查悉上情報警查獲，因認被告二人
    涉犯刑法第三百二十條第二項之竊佔罪嫌等語。
二、不受理部分：
（一）按被告死亡者，法院應諭知不受理之判決；又應諭知不受理之判決者，得不經
      言詞辯論為之，刑事訴訟法第三百零三條第五款及第三百零七條分別定有明文
      。
（二）經查，被告甲○○業於九十二年二月十五日下午七時二十五分許在高雄縣鳥松
      鄉○○路一二三號之長庚紀念醫院高雄分院內死亡，有該院九十二年二月十六
      日出具之死亡證字第一三八號死亡證明書一紙附卷可稽，揆諸前開說明，爰不
      經言詞辯論，逕為諭知不受理之判決。
三、免訴部分：
（一）按案件時效已完成者，應諭知免訴之判決；又應諭知免訴之判決者，得不經言
      詞辯論為之，刑事訴訟法第三百零二條第二款、第三百零七條亦分別定有明文
      。
（二）本件公訴人認被告乙○○涉犯竊佔罪嫌，係以告訴人丙○○之指訴、被告乙○○之自白，及卷附土地所有權狀、地藉圖謄本、相片六幀等，為其主要論據。
      訊據被告乙○○堅詞否認有何竊佔犯行，辯稱：伊房子並無竊佔到告訴人之土
      地，且伊之房屋於五十年間即起造完成，期間不曾增建及擴建，時效業已完成
      等語。
（三）經查：
  (1)、被告甲○○所有門牌號碼為高雄縣旗山鎮○○里○○街一號之房屋（坐落高雄
      縣旗山鎮○○段七一四、七一五地號土地），佔用如件所示告訴人丙○○所有
      坐落高雄縣旗山鎮○○段六九六之二號之土地，面積為○‧九五平方公尺乙節
      ，業經本院於九十二年四月三日會同被告乙○○、告訴人至現場勘驗屬實，並
      囑託高雄縣旗山地政事務所測量無訛，有本院九十二年四月三日勘驗筆錄及高
      雄縣旗山地政事務所函送之土地複丈成果圖附卷可稽，固堪信為真實。
  (2)、惟被告乙○○辯稱：「（房屋）五十年就起造，都沒有增建、擴建」等語，核
      與告訴人指訴稱：「（問：被告蓋房子時越界侵占你的土地是何時？）大約侵
      占有幾十年了，侵占的土地是我父親買的」、「（問：被告乙○○的房屋何時
      起造？有無增、擴建？）我兒時、光復後就有該屋」等語，大致相符，雖告訴
      人指稱：「（被告乙○○）東南側房屋是被告當兵回來後才增建的」等語，惟
      被告辯稱：「（問：何時當兵回來）民國四十八年」等語，另以參以附件之高
      雄縣旗山地政事務所函送之土地複丈成果圖標示被告乙○○上開房屋竊佔告訴
      人土地之位置所在，非屬告訴人所指訴之「東南側房屋」等情，是告訴人指訴
      被告乙○○東南側房屋係為擴建等語，顯與被告房屋竊佔告訴人土地之事實無
      涉，況被告乙○○於二十四年出生，其服役退伍至今亦約四十年有餘，足認縱
      被告乙○○「東南側房屋」有擴建，亦係於四、五十年間所為之增、擴建，詎
      今亦有四、五十年之久。又本院依職權函查高雄縣政府稅捐稽處旗山分處，有
      關被告乙○○上開房屋之課稅情形，該處覆以：坐落高雄縣旗山鎮○○里○○
      街一六之房屋，自四十七年一月起課、至六十五年止未達起徵點迄今，折舊年
      數為四十五年等情，有高雄縣政府稅捐稽徵處旗山分處九十一年十一月二十五
      日之旗稅分房字第○九一○○二○○八五號函附之上開房屋稅藉證明書附卷可
      稽；而本院於九十二年四月三日至現場勘驗結果認：「乙○○南洲街一號房屋
      為一樓磚造平房，屋況、牆有些斑駁，沒有新建之跡象」等情，有本院該日之
      勘驗筆錄在卷足憑，是被告辯稱伊所有之上開房屋於五十年間起造等語，應堪
      信為真實。
  (3)、按刑法第三百二十條第二項竊佔罪之法定刑為五年以下有期徒刑、拘役或五百
      元以下罰金，依同法第八十條第一項第二款規定，其追訴權時效為十年。再按
      竊佔罪為即成犯，於其竊佔行為完成時，犯罪即屬成立，以後之繼續佔用乃狀
      態之繼續，而非行為之繼續，故於竊佔後，佔有之形態縱有變更，僅係竊佔狀
      態繼續中變更其使用之方法，不構成另一新竊佔罪，有關追訴權時效之起算，
      仍應以最初竊佔行為完成時為準。本件被告乙○○上開房屋既於五十年間起造
      ，其上開房屋使用告訴人前揭地號土地之竊佔犯行追訴權時效，自五十年起算
      十年至遲於六十年底已罹於追訴權時效消滅，惟告訴人遲於九十一年七月二十
      七日至高縣警察局旗山分局提出本件告訴，公訴人迄九十一年九月二日始開偵
      查，並於九十一年九月二十三日始提起本件公訴（參九十一年度偵字第一九一
      二五號偵查卷收案日期及起訴書所載），顯已罹於竊佔罪十年之追訴權時效，
      揆諸前揭法律規定，爰不經言詞辯論，逕為免訴判決之諭知。
據上論斷，應依刑事訴訟法第三百零二條第二款、第三百零三條第五款、第三百零七
條，判決如主文。
中      華      民      國    九十二    年      六      月    二十六    日
                                      臺灣高雄地方法院刑事第二庭
                                          審判長法  官  莊崑山
                                                法  官  吳俊龍
     法  官  曾鴻文
右正本證明與原本無異。
如不服本判決，應於判決送達後十日內，向本院提出上訴狀。
                                                書記官    王高山
中    華    民    國      九十二      年      七      月      一      日


司法院資訊處製作；財團法人民間司法改革基金會備份。
